【裁判字號】    97,交上易,277
【裁判日期】    971216
【裁判案由】    過失傷害
【裁判全文】
臺灣高等法院刑事判決               97年度交上易字第277號
上  訴  人  臺灣臺北地方法院檢察署檢察官
被      告  甲○○
上列上訴人因被告過失傷害案件，不服臺灣臺北地方法院97年度
交易字第381號，中華民國97年9 月1日第一審判決（起訴案號：
臺灣臺北地方法院檢察署97年度調偵字第122 號），提起上訴，
本院判決如下：
    主  文
上訴駁回。
    理  由
一、本案經本院審理結果，認第一審判決對被告甲○○為無罪之
    諭知，核無不當，應予維持，並引用第一審判決書記載之證
    據及理由。
二、公訴人上訴意旨略以參卷附道路交通事故現場圖及現場照片
    所示情形，被告係於96年2 月14日15時30分許，駕駛車牌號
    碼HI-2871 號自小客車，沿臺北縣新店市○○路左轉北新路
    後，欲向右變換車道進入大豐加油站入口時，與告訴人乙○○所騎乘、後座之告訴人蒙偉婷、沿北新路由北往南方向直
    行之車牌號碼BJH-278 號重型機車發生擦撞而肇事，而肇事
    地點即該大豐加油站入口前方，相距臺北縣新店市○○路與
    民族路口已有9.9 公尺，係位於臺北縣新店市○○路上，則
    被告自臺北縣新店市○○路左轉進入北新路後，欲進入大豐
    加油站入口前，仍須往前直行一小段後，再右轉進入大豐加
    油站內，此觀之被告所供情節自明。是本件應審究的是，被
    告右轉進入大豐加油站時，有無「應注意、能注意，卻不注
    意」之過失情事，從而，原審逕自認定被告之注意義務僅存
    於被告駕駛自小客車自臺北縣新店市○○路左轉進入北新路
    之際，遽謂被告之駕駛行為即與「轉彎車應暫停讓直行車先
    行」之規定無違，自與卷附道路交通事故現場圖及現場照片
    所示情形有所不符，亦嫌速斷。又按汽車行駛時，駕駛人應
    注意兩車併行之間隔，並隨時採取必要之安全措施。按右轉
    彎時，應先顯示車輛前後之右邊方向燈光，或由駕駛人表示
    左臂向上，手掌向右微曲之手勢，且應距交岔路口30公尺前
    顯示方向燈或手勢，換入外側車道、右轉車道或慢車道，駛
    至路口後再行右轉，但由慢車道右轉彎時應於距交岔路口30
    至60公尺處，換入慢車道，道路交通安全規則第91 條第1款
    、第94條第3項、第102條第1項第4款分別定有明文，被告駕
    駛洪車即應注意遵守前揭規定，然遍閱全卷，均乏見原審就
    該等關鍵事項有何查證，即冒然認定被告之駕駛行為並未違
    反道路交通安全規則之規定，自無「能注意而不注意」之過
    失責任，實屬率斷，不僅未善盡調查能事之處，更有已受請
    求之事項未予判決之謬誤，難認允當等。
三、按「汽車行駛至交岔路口，其行進、轉彎，應依下列規定：
    ．．．二、行至無號誌或號誌故障而無交通指揮人員指揮之
    交岔路口，支線道車應暫停讓幹線道車先行。未設標誌、標
    線或號誌劃分幹、支線道者，少線道車應暫停讓多線道先行
    ；車道數相同時，轉彎車應暫停讓直行車先行；同為直行車
    或轉彎車者，左方車應暫停讓右方車先行。但在交通壅塞時
    ，應於停止線前暫停與他方雙向車輛互為禮讓，交互輪流行
    駛。．．．五、左轉彎時，應距交岔路口三十公尺前顯示方
    向燈或手勢，換入內側車道或左轉車道，行至交岔路口中心
    處左轉，並不得佔用來車道搶先左轉．．．」，道路交通安
    全規則第102條第1項定有明文。查系爭肇事路段位於臺北縣
    新店市○○路、民族路、寶強路之交叉路口附近，南北向為
    北新路、東向為寶強路、西向為民族路，大豐加油站位於民
    族路與北新路相交叉之三角地上，系爭路段案發當時交通繁
    忙、往來車輛多，被告與告訴人發生碰撞之地點距離民族路
    口7.3公尺（車牌號碼HI-2871自小客車與民族路口之距離）
    ，該車已轉彎過半（前車輪距離北新路邊線約1.5 公尺、後
    輪距離約4公尺），在兩車碰撞而毀損部分，係車牌號碼HI-
    2871自小客車之右側前方向燈、前葉子板凹損與車牌號碼BJ
    H-278 號重型機車左側車身刮損，此有道路交通事故現場圖
    及現場照片在卷可證（96年度他字第7459號偵查卷第41頁、
    第52至55頁）。而證人即告訴人乙○○亦於偵訊時結證稱：
    「（問：甲○○當時是左轉車？）是．．．我原本是等紅燈
    ，綠燈後直行，我是第一台啟動機車，甲○○當時是從寶強
    路左轉要切到加油站．．．」、「（問：你綠燈啟動時有無
    看到被告車輛？）沒有，且我當時有載花和丙○○，車速不
    是很快」、「（問：後來就直接送耕莘醫院急診？）沒有，
    甲○○先陪我送花再去耕莘醫院．．．」等語（97年度調偵
    字第122號偵查卷第15 頁）。而經公訴人將本件交通事故送
    鑑定結果，亦認定：「本件肇事當時楊員號誌為綠燈起駛應
    屬可信，然對造洪員駕駛其自小客車亦有可能於號誌轉換前
    即已進入路口，而相關法令並未規範號誌綠燈起駛車輛與前
    一時相即已進入路口車輛之相對優先權，故本會無法據以鑑
    定」，此有臺灣省臺北縣區車輛行車事故鑑定委員會97年 5
    月6日北縣鑑字第0975180326 號函文在卷可佐（97年度調偵
    字第122號偵查卷第19 頁）。綜此，被告係駕車行經臺北縣
    新店市○○路與北新路路口時，在該路段等候從對向民族路
    駕駛過來之直行車，準備駕車進入民族路旁之大豐加油站，
    且係於即將進入該加油站入口時，隨即為告訴人所駕機車撞
    及，而告訴人又供承自己係北新路綠燈後起動之第一輛機車
    ，加以系爭路段當時為交通繁忙路段，則被告自不可能有闖
    紅燈之違規行為。被告既無闖紅燈之行為，且係在該路段等
    候從對向民族路駕駛過來之直行車，準備轉彎進入民族路旁
    之大豐加油站，所為即與前述規定無違，其嗣後在北新路即
    將變換燈號為綠燈之際，又已無其他直行車時，自應儘速完
    成轉彎進入加油站，才可避免阻礙當時系爭路段往來車輛之
    便利，則被告所為即難稱有應注意、能注意而不注意之過失
    傷害犯行。況告訴人乙○○於警詢時自承自己為當時北新路
    綠燈亮後起駛之第一輛機車，當時路況良好、天氣晴、視線
    清楚、無障礙物、標誌與標線清楚（96年度他字第7459號偵
    查卷第45頁），卻又於偵訊時證稱案發當時並未看到被告所
    駕車輛，顯見告訴人乙○○係因當時後座載著丙○○，機車
    腳踏墊又置放著鮮花，在需要兼顧前後（避免鮮花遭折損及
    注意小孩安全），且急著去送花（此所以肇事後被告先駕車
    搭載告訴人乙○○送花，再去耕莘醫院就診原因所在），未
    注意車前狀況才發生本件交通事故。其次，參酌被告與告訴
    人發生碰撞之地點距離民族路口7.3公尺（車牌號碼HI-2871
    自小客車與民族路口之距離），該車已轉彎過半（前車輪距
    離北新路邊線約1.5公尺、後輪距離約4公尺）之發生事故位
    置，有此有道路交通事故現場圖及現場照片在卷可證（96年
    度他字第7459號偵查卷第41頁、第52頁）在卷可參，及車牌
    號碼HI-2871 自小客車之右側前方向燈、前葉子板凹損與車
    牌號碼BJH-278 號重型機車左側車身刮損觀之，倘係被告撞
    擊告訴人時，應係以車頭之部位撞擊告訴人機車之左後側部
    位，而不可能係以右側前方向燈靠近車門之位置撞擊告訴人
    之左側車身，車損照片6張在卷可參（96 年度他字第7459號
    偵查卷第53至55頁），由此益見被告的車輛已完全進入慢車
    道，告訴人之機車應尚未到達碰撞地點，故被告方會繼續右
    轉欲進入加油站，但當被告繼續右轉，到達北新路邊線約1.
    5 公尺處，因告訴人告訴人乙○○係因當時後座載著丙○○
    ，機車腳踏墊又置放著鮮花，在需要兼顧前後，未注意前方
    未注意車前狀況即冒然前行，而撞擊被告之車子，被告車子
    之右側前方向燈、前葉子板被撞時，被告已無從注意及閃避
    ，且並無積極之事證足資證明被告就本件車禍有過失責任之
    存在等，原審就此均已詳為論述，原審經審理結果，認無其
    他積極證據足資證明被告有公訴人所指之前開犯行，而為被
    告無罪之諭知，尚無不合，是公訴人上揭之上訴為無理由，
    應予駁回。又被告與告訴人乙○○業經達成和解，有調解筆
    錄在卷可稽，併此敘明。
據上論斷，應依刑事訴訟法第368條、第373條判決如主文。
本案經檢察官周志榮到庭執行職務。
中    華    民    國    97    年    12    月    16    日
            刑事第九庭  審判長法  官  陳 貽 男
                              法  官  周 盈 文
                              法  官  許 宗 和
以上正本證明與原本無異。
不得上訴。
                              書記官  林淑貞
中    華    民    國    97    年    12    月    22    日


司法院資訊處製作；財團法人民間司法改革基金會備份。
